臺灣臺北地方法院刑事判決
110年度訴字第680號
公  訴  人  臺灣臺北地方檢察署檢察官
被      告  莊宏吉


指定辯護人  本院公設辯護人唐禎琪  
上列被告因行使偽造貨幣等案件，經檢察官提起公訴（110年度
偵字第19288號），本院判決如下：
    主  文
莊宏吉共同犯行使偽造通用紙幣罪，處有期徒刑壹年捌月。
扣案如附表所示之物沒收。
    事  實
一、莊宏吉明知如附表編號1所示之物，係偽造之通用紙幣，竟
    與章書駿(另由臺北市政府警察局中正第一分局偵辦中)共同
    基於行使偽造通用紙幣之犯意聯絡，於民國110年6月24日下
    午4、5時許間，由章書駿以臉書通訊軟體向Platonov Maxim
    (中文姓名：馬克西，下稱馬克西)佯稱：願以新臺幣(下同)
    28萬5,000元兌換虛擬貨幣泰達幣（USDT）9,500元云云，致
    馬克西誤信為真，於同年月26日下午2時50分許，前往約定
    地點即「臺北車站」地下1樓166櫃置物櫃，由莊宏吉取出置
    於上開置物櫃內如附表編號1、2所示之物，交付馬克西而行
    使之，馬克西即將泰達幣匯款至章書駿指定之帳戶內。嗣馬
    克西察覺如附表編號1所示之物為偽鈔而報警處理，始循線
    查悉上情。
二、案經馬克西訴由臺北市政府警察局中正第一分局報告臺灣臺
    北地方檢察署檢察官偵查起訴。
    理  由
一、證據能力
  ㈠按被告以外之人於審判外之言詞或書面陳述，除法律有規定
    者外，不得作為證據；又被告以外之人於審判外之陳述，雖
    不符同法第159 條之1 至第159 條之4 之規定，而經當事人
    於審判程序同意作為證據，法院審酌該言詞陳述或書面陳述
    作成時之情況，認為適當者，亦得為證據；而當事人、代理
    人或辯護人於法院調查證據時，知有第159 條第1 項不得為
    證據之情形，而未於言詞辯論終結前聲明異議者，視為有前
    項之同意，刑事訴訟法第159 條第1 項、第159 條之5 分別
    定有明文。查本件檢察官、被告莊宏吉及其辯護人於本院審
    判期日均同意本判決所引用被告以外之人於審判外之言詞或
    書面陳述均有證據能力（見本院110 年度訴字第680號卷【
    下稱訴卷】第46、69至75頁），本院審酌該等具有傳聞證據
    性質之證據，其取得過程並無瑕疵，與待證事實具有關聯性
    ，證明力非明顯過低，以之作為證據係屬適當，認均得為證
    據。
  ㈡至於本判決所引用之非供述證據部分，與本案均有關連性，
    亦無證據證明係實施刑事訴訟程序之公務員以不法方式所取
    得，依刑事訴訟法第158 條之4 之反面解釋，當有證據能力
    ，復於本院審理時，提示並告以要旨，使檢察官、被告及辯
    護人充分表示意見，自得為證據使用。
二、認定事實所憑之證據及理由
    上開事實，業據被告於警詢、偵訊、本院準備程序及審理時
    均坦承不諱（見110偵19288號卷【下稱偵卷】第17至21、12
    7至131頁，訴卷第44、68頁），核與證人即告訴人馬克西、
    證人即計程車司機林忠見於警詢之證述相符（見偵卷第37至
    39、45至46頁），並有告訴人與「章書駿」間臉書及LINE對
    話紀錄截圖、行車紀錄器錄影畫面截圖、被告與「章書駿」
    之微信及telegram對話紀錄截圖、刑案擷取照片、臺北市政
    府警察局中正第一分局忠孝西路派出所搜索扣押筆錄、扣押
    物品目錄表及扣案如附表所示物品(見偵卷第51至63、67至6
    9、71至114頁)在卷可憑。足認被告任意性自白與事實相符
    ，堪以採信。本件事證明確，被告上開犯行堪以認定，應依
    法論科。
三、論罪科刑
  ㈠核被告本件所為，係犯刑法第196條第1項前段之行使偽造通
    用紙幣罪。被告與章書駿就上揭犯行，有犯意聯絡及行為分
    擔，應論以共同正犯。公訴意旨雖認被告另涉犯刑法第339
    條之4第1項第2款三人以上共同犯詐欺取財罪嫌，並經公訴
    檢察官當庭更正被告係另涉犯刑法第339條第1項之詐欺取財
    罪嫌云云(見訴卷第77頁)，然按行使偽造通用紙幣，本質上
    即含有詐欺之成分，為行使偽造之通用紙幣行為所吸收，不
    另論詐欺取財罪（最高法院42年台上字第410 號判例意旨參
    照），是公訴意旨上開部分，尚有誤會，併此敘明。
　㈡按犯罪之情狀顯可憫恕，認科以最低度刑仍嫌過重者，得酌
    量減輕其刑，刑法第59條定有明文。本件被告行使偽造通用
    紙幣之行為，固屬非是，惟衡酌其係因急需用錢，一時思慮
    未周，行使偽造紙鈔之次數僅有1 次，對象僅1人，犯後即
    被查獲，對於紙幣信用、交易安全所生之危害衝擊非鉅，並
    且警詢、偵查及審理中均坦承犯行，並有意全數賠償告訴人
    所受損害，確有悔意，僅因告訴人已出境而未能達成和解(
    見訴卷第44、53頁)，其情節與一般大量使用偽造紙幣、設
    有精密設備大量印製偽鈔或常態性藉此類犯罪牟利而擾亂金
    融秩序之重大經濟犯罪者，顯有輕重之別，是依被告犯罪之
    具體情狀及行為背景，縱處以最低法定刑有期徒刑3 年，其
    結果仍有情輕法重及過於嚴苛之嫌，客觀上既足以引起一般
    人之同情，其情狀即堪憫恕，爰依刑法第59條之規定酌量減
    輕其刑。
  ㈢爰審酌被告不思以正途賺取所需，竟貪圖小利，以上開方式
    行使偽造通用紙幣，使告訴人遭受財產損失，危害社會一般
    大眾交易及金融秩序，所為非是，惟念被告於警詢、偵查及
    審理時均坦承犯行，犯後態度良好，且有意全數賠償告訴人
    所受損害，確有悔意，僅因告訴人已出境而未能達成和解，
    兼衡其犯罪之動機、目的、手段、所得利益、素行、自述高
    中畢業之智識程度，目前從事清潔毛巾工作、月收約幾千元
    、家境勉持、未婚、父母均有工作等生活狀況(見訴卷第79
    頁)等一切情狀，量處如主文所示之刑。
四、沒收部分
　㈠扣案如附表編號1所示之物，為偽造之通用紙幣，應依刑法第
    200 條規定，不問屬於犯人與否，均予宣告沒收。
　㈡扣案如附表編號2所示之物，為被告與「章書駿」欲交付及取
    信告訴人所用之物；扣案如附表編號3所示之物，為被告所
    有供本件聯絡「章書駿」所用之物，均為被告所有供本件犯
    罪所用之物，應依刑法第38條第2 項前段規定，宣告沒收。
  ㈢被告尚未實際取得報酬乙節，業據其於警詢時供承在案(見偵
    卷第20頁)，復無證據證明被告因上開犯行獲有犯罪所得，
    爰不予宣告沒收。
據上論斷，應依刑事訴訟法第299條第1項前段，判決如主文。
本案經檢察官陳建宏提起公訴，檢察官謝雨青到庭執行職務。  
中　　華　　民　　國　　111 　年　　2 　　月　　16　　日
　　　　　　　　　刑事第五庭審判長法　官　李小芬

                                  法  官  林志洋

                                  法  官  林虹翔
以上正本證明與原本無異。
如不服本判決應於收受送達後20日內向本院提出上訴書狀，並應
敘述具體理由；其未敘述上訴理由者，應於上訴期間屆滿後20日
內向本院補提理由書（均須按他造當事人之人數附繕本）「切勿
逕送上級法院」。告訴人或被害人如對於本判決不服者，應具備
理由請求檢察官上訴，其上訴期間之計算係以檢察官收受判決正
本之日期為準。 因疫情而遲誤不變期間，得向法院聲請回復原
狀。
　　　　　　　　　　　　　　　　  書記官　陳韶穎
中　　華　　民　　國　　111 　年　　2 　　月　　16　　日
附錄本案論罪科刑法條：
中華民國刑法第196條
（行使收集或交付偽造變造通貨、幣券罪）
行使偽造、變造之通用貨幣、紙幣、銀行券，或意圖供行使之用
而收集或交付於人者，處3 年以上10 年以下有期徒刑，得併科5
千元以下罰金。
收受後方知為偽造、變造之通用貨幣、紙幣、銀行券而仍行使，
或意圖供行使之用而交付於人者，處 5 百元以下罰金。
第 1 項之未遂犯罰之。
附表：
編號 扣案物品  1 假鈔300張(面額1,000元)  2 新臺幣1,000元1張  3 IPHONE 11PRO行動電話(含SIM卡1張)1支